【裁判字號】    89,上易,717
【裁判日期】    890524
【裁判案由】    違反著作權法
【裁判全文】
臺灣高等法院臺南分院刑事判決            八十九年度上易字第七一七號   Ｃ
      上  訴  人  臺灣臺南地方法院檢察署檢察官
      被      告  乙  ○  ○
      選任辯護人  曾  子  珍
右上訴人因被告違反著作權法案件，不服臺灣臺南地方法院八十八年度易字第二九二
六號中華民國八十九年一月十八日第一審判決（起訴案號：臺灣臺南地方法院檢察署
八十八年度偵字第八二七０號），提起上訴，本院判決如左：
      主      文
上訴駁回。
      理      由
一、公訴意旨略以：被告乙○○係位於台南縣歸仁鄉○○路七一五號「百男地ＫＴＶ
    」之負責人，該店於民國八十八年五月下旬間之某日起，以公開演出等公開使用
    方式，在其所經營之前揭商店內，透過點將家企業股份有限公司（下稱點將家公
    司）所產之伴唱機，播放未經甲○○○股份有限公司（下稱美華公司）同意授權
    之音樂著作物「悶」、「心酸講沒話」、「你快樂所以我快樂」等歌曲，供不特
    定客人點唱，並於前揭時地為警當場查獲，因認被告乙○○涉有著作權法第九十
    二條之罪嫌云云。
二、按犯罪事實應依證據認定之，無證據不得推定其犯罪事實；又不能證明被告犯罪
    者，即應諭知無罪之判決，刑事訴訟法第一百五十四條、第三百零一條第一項分
    別定有明文。
三、本件公訴人認被告乙○○涉有違反著作權法罪嫌，無非以上揭事實，業據告訴人
    指證明確，且有點將家公司印刷之點歌本等資為依據。
四、訊據被告乙○○堅決否認有右揭犯行，辯稱：其係以高價向販售伴唱機之業者承
    租點將家公司製造之營業用型伴唱機，以為其中所有歌曲均係合法，並無違反著
    作權法之故意；又該伴唱機中所附歌曲數千首，本件被訴歌曲是否經公開演出，
    其亦不知，告訴人亦無法舉證，依罪疑唯輕原則，應認被告無罪等語。
五、經查：
  (一)按著作權法第九十二條規定以公播方式侵害著作權罪之成立，以行為人具有故意
    為其構成要件，查被告乙○○承租及購買系爭營業型伴唱機（按有四組承租，有
    三組購買，共有七組），其目的係為供其所營餐廳客人點播使用，價購三組部分
    乃以高於「家用型機組」一倍有餘之價格購買「營業用型伴唱機」，且行銷業者
    亦保證本件機器及歌曲，全部業經完全授權，可公開使用之事實，業據證人即本
    件伴唱機之出售人張永南於原審及本院到庭結證明確（見原審卷第九十七頁及本
    院八十九年四月十八日訊問筆錄），次查就客觀而言，系爭電腦伴唱機，其內儲
    歌曲達數千首，已極難查悉著作財產權人誰屬後，再去一一覓得授權，而被告相
    信伴唱機行銷業者之說法及該「營業用型」價格高於「家用型」甚多，其主觀上
    有對該伴唱機內所儲歌曲均經合法授權之認識，亦屬合乎常情，是被告主觀上既
    認識其確已付清公開使用著作之費用，則其公開使用該伴唱機供予客人點播歡唱
    ，並無侵害著作權之故意，應可認定。
  (二)再查點將家公司製作之本案伴唱機收錄之歌曲計有五千餘首，有扣案之歌本一本
    在卷可稽，其中告訴人之「悶」、「心酸講沒話」、「你快樂所以我快樂」三首
    歌曲未經消費者點播，無公開演出等侵權行為，僅告訴人公司曾派員點播一事，
    並據證人即告訴人美華公司之員工徐瑞泯、宋育才於原審到庭證述明確，該員工
    既係公司指派查訪，其本人事先應已取得公司授權公開演唱該三首歌曲，則縱該
    員工假裝為消費者而點播該三歌曲公開演唱，應係合法且有權之公開演唱，自與
    被告無涉，是本件尚難以該伴唱機有收錄系爭三首歌曲，即謂被告有公開播出演
    唱或利用不知情之客人公開點播演唱之事實，亦可認定。
  (三)又本件之伴唱機係由謝明川向張永南承租四組，購買三組，並由謝明川再受讓給
    被告乙○○，該承租契約上第八條並載明「第三人對租賃物主張權利或有不法行
    為，致乙方（即張永南）權利有受損害之慮時，應即通知乙方」等情，並有八十
    八年三月二十七日租賃契約條例一紙附卷足稽，依此而言，被告乙○○受讓謝明
    川向張永南所承租及購買之該電腦伴唱機時係認屬合法可當合法營業之用，縱被
    告乙○○所使用之上開伴唱機事後有第三者主張侵害其著作權，應非出於被告乙
    ○○之故意所為，亦非其所明知，再依點將家公司所印製之宣傳海報亦有載「合
    法的公播、永續的服務、賣的安心、用的放心」等之文宣字句以觀，顯見本件被
    告乙○○是依點將家公司所出具之宣傳海報足以確信伊所使用之伴唱機已享有版
    權始予以安心使用，因而被告乙○○既確信該伴唱機係合法才予以使用，且出租
    及販賣者張永南亦未向受讓者即被告乙○○表示該承租物有何不法，則消費者使
    用中再有人主張侵害其著作權，應非消費者所能預見，因而本件被告乙○○所使
    用上開伴唱機縱有公開演出或上映，既出於合法之權源，應無違反著作權法可言
    。
  (四)再查ＫＴＶ業者向伴唱帶公司所租得或購入之營業用伴唱帶，係音樂著作權人授
    權ＫＴＶ或卡拉ＯＫ業者為營業性之使用，音樂著作權人於授權之初即知該營業
    用伴唱帶將售於ＫＴＶ或卡拉ＯＫ業者，ＫＴＶ或卡拉ＯＫ之營業性質即係利用
    伴唱帶供不特定之消費者演唱之用，依「契約目的讓與」理論，應認營業用之伴
    唱帶在獲得著作權人授權製作時，即已取得可供人公開演唱之授權，否則，該營
    業用伴唱帶通常利用之目的即無法達成。準此，被告乙○○向伴唱帶公司租得營
    業用之伴唱帶，於營業場所播放伴唱帶供消費者點歌演唱，乃是經原歌曲著作權
    人默示授權使用其著作權，並無侵害其著作權之情事。又著作權法第三條第一項
    第九款所謂：「公開演出指以演技、舞蹈、歌唱、彈奏樂器或其他方法向現場之
    公眾傳達著作內容」，其既稱「現場」，則無論是演技、舞蹈、歌唱、彈奏樂器
    均係在「現場」表演、演奏、上演等之原創作立即表演給公眾觀賞之事實始足當
    之。而ＫＴＶ業者僅係依消費者之點歌，由機械操作，將視聽著作之內容顯現於
    電視之螢幕上，真正實施「公開演出」行為者，應係消費者，而非ＫＴＶ業者。
    是ＫＴＶ業者播放伴唱帶供消費者演唱，並非「公開演出」，況縱令上開行為係
    「公開演出」，亦係原歌曲著作權人默示授權其使用歌曲，亦無侵害其著作權可
    言。
六、綜上所述，參互印證，告訴人之指述既多所不實，自不得僅憑被告租得及購得點
    將家電腦伴唱機中有告訴人所有之歌曲一節，認定被告確有公開演出告訴人所有
    之本案歌曲之犯行，因而被告乙○○所辯其無違反著作權法等語，洵堪採信。
七、據上所陳，本件依調查所得證據尚不足以證明被告乙○○確有違反著作權法之犯
    行，此外復查無其他積極證據足資證明被告有右述犯行，揆諸首開說明，尚屬不
    能證明被告乙○○犯罪，原審以不能證明被告犯罪，諭知被告無罪，核無不合。
    檢察官上訴意旨指摘原判決採證不當，為無理由，應予駁回。
八、本件被告乙○○既不能證明犯罪，則中間商張永南（民國四十五年九月二十一日
    生，住台南縣歸仁鄉○○街一二之二四號）為出租或販賣人，其是否有違反著作
    權法之罪嫌，應由檢察官另行偵辦。
據上論斷，應依刑事訴訟法第三百六十八條，判決如主文。
本案經檢察官楊治宇到庭執行職務。
中    華    民    國      八十九      年      五      月      二十四    日
          臺灣高等法院臺南分院刑事第六庭
                                      審判長法官  林    金    村
                                            法官  戴    勝    利
                                            法官  顏    基    典
右正本證明與原本無異。
不得上訴。
                                      法院書記官  呂    嘉    文
中    華    民    國      八十九      年      五      月      二十五    日


司法院資訊處製作；財團法人民間司法改革基金會備份。
